臺灣苗栗地方法院民事簡易判決
111年度苗簡字第209號
原      告  兆豐產物保險股份有限公司

法定代理人  梁正德
訴訟代理人  陳茂豐
被      告  謝焱興


上列當事人間請求侵權行為損害賠償事件，本院於民國111年5月
17日言詞辯論終結，判決如下：
    主      文
一、被告應給付原告新臺幣（下同）60,494元，及自111年2月8
    日起至清償日止，按週年利率5%計算之利息。
二、訴訟費用1,880元由被告負擔。
三、本判決得假執行。
    事實及理由
壹、程序方面
　　按訴狀送達後，原告不得將原訴變更或追加他訴，但擴張或
    減縮應受判決事項之聲明者，不在此限，民事訴訟法第255
    條第1項第3款定有明文。原告起訴時原請求被告給付原告17
    4,438元，及自民事起訴狀繕本送達翌日起至清償日止，按
    週年利率5%計算之利息（見本院卷第15頁）；嗣減縮聲明為
    被告應給付原告60,494元，及自民事起訴狀繕本送達翌日起
    至清償日止，按週年利率5%計算之利息（見本院卷第155頁
    ）。核屬減縮應受判決事項之聲明，依上開規定，應予准許
    。
貳、實體方面
　一、原告主張：被告於109年7月1日騎乘車牌號碼000-000號機
      車（下稱A車），行經苗栗縣○○鄉○○0鄰000號前，與訴外
      人即被保險人陳逸明所駕駛、原告所承保之車牌號碼000-
      0000號自用小客車（下稱B車）發生擦撞（下稱系爭事故
      ），被告有未依規定讓車之過失，致B車損壞並支出修車
      費用共計174,438元（工資22,650元、零件108,588元、烤
      漆43,200元），原告已依保險契約賠付上開修車費用，依
      法取得代位權。又零件扣除折舊後為20,570元，且陳逸明
      雖有過失，然被告就系爭事故為主要肇因，應負七成之過
      失比例，故原告得向被告求償修車費用60,494元等語(計
      算式：工資22,650＋折舊後零件20,570＋烤漆43,200＝86,42
      0；86,420*70%＝60,494）。爰依保險法第53條、民法第18
      4條第1項前段、第191條之2規定，代位陳逸明向被告追償
      修理費用等語。並聲明：如主文第一項所示。
　二、被告則以：當天發生碰撞之B車為深藍色，非維修之白色
      車輛，而且B車於系爭事故所受之車損很輕微，原告請求
      賠償之金額過高。且系爭事故發生後，陳逸明對其表示沒
      有關係等語，資為抗辯。並聲明：原告之訴駁回。
　三、本院之判斷
　　㈠經查，陳逸明駕駛B車(白色車輛)沿苗24鄉道由西往東方向
      直行，行經苗24鄉道與小路交界之交岔路口(下稱系爭路
      口)時，適被告騎乘A車自小路由南往北駛出，2車於苗栗
      縣○○鄉○○0鄰000號前發生系爭事故，致B車右側(從前至後
      )損壞而支出修理費用等事實，經本院當庭勘驗B車行車紀
      錄器影像畫面（見本院卷第156頁）屬實，並有苗栗縣警
      察局苗栗分局栗警五字第1100034436號函暨所附道路交通
      事故相關卷資(含事故當時之車損照片)（見本院卷第75-8
      5頁）、車廠拍攝之車損照片(見本院卷第41-45頁)、估價
      單(見本院卷第37、39頁)、服務維修費清單(見本院卷第4
      9-55頁)存卷可參，堪予認定。被告雖抗辯：事故時之B車
      為藍色，非維修之白色車輛云云。惟本院所勘驗之B車行
      車紀錄器顯示B車為白色甚明，亦核與事故當時及車廠拍
      攝之顏色、車號相符，是被告確實致白色之B車受損而支
      出修理費用。被告前開所辯並不可採。
　　㈡按因故意或過失，不法侵害他人之權利者，負損害賠償責
      任，民法第184條第1項前段定有明文。又按汽車行駛時，
      駕駛人應注意車前狀況及兩車並行之間隔，並隨時採取必
      要之安全措施；行至無號誌或號誌故障而無交通指揮人員
      指揮之交岔路口，支線道車應暫停讓幹線道車先行，道路
      交通安全規則第94條第3項、第102條第1項第2款分別定有
      明文。查被告騎乘A車行經未設置號誌、標誌系爭路口，
      其為支線道(小路)車(參本院卷第83頁所附之A3類道路交
      通事故調查紀錄表)，依前開規定，被告應暫停並禮讓行
      駛於幹線道(苗24鄉道)之B車先行，然被告疏未注意上開
      規定，即貿然駛入系爭路口，顯有未注意車前狀況及未禮
      讓幹線道車先行之過失。
　　㈢再按被保險人因保險人應負保險責任之損失發生，而對於
      第三人有損失賠償請求權者，保險人得於給付賠償金額後
      ，代位行使被保險人對於第三人之請求權，保險法第53條
      第1項規定甚明。復按損害賠償祗應填補被害人實際損害
      ，保險人代位被害人請求損害賠償時，依保險法第53條第
      1項規定，如其損害額超過或等於保險人已給付之賠償金
      額，固得就其賠償之範圍，代位請求賠償，如其損害額小
      於保險已給付之賠償金額，則保險人所得代位請求者，應
      祗以該損害額為限（最高法院65年度台上字第2908號判決
      〈原判例〉意旨參照）。原告保戶陳逸明所有之B車因系爭
      事故受損，對於被告有侵權行為損害賠償請求權，原告既
      已依約賠付系爭車輛之修理費用，業如前述，自得依據前
      開規定代位行使陳逸明對被告之請求權。被告抗辯：系爭
      事故發生後，陳逸明對其表示沒有關係云云，惟被告未能
      提出陳逸明已和解及拋棄損害賠償之證明，是被告仍應給
      付原告所賠償之費用。
　　㈣原告得代位請求之損害額，敘述如下：
　　　⒈原告主張B車因本件事故受損，支出修車費用共計174,43
        8元（工資22,650元、零件108,588元、烤漆43,200元）
        乙節，業據原告提出前揭估價單、服務維修費清單、電
        子統一發票為證（見本院卷第33頁），堪以採信。而被
        告僅泛稱B車之車損相當輕微，原告請求之金額過高云
        云，未具體指明維修項目、費用有何不合理之處，又衡
        以前揭原廠服務維修費清單所示之維修內容，與本院認
        定前揭B車損害位置大置相當，堪認原告主張之修車費
        用金額尚屬合理。。
　　　⒉按不法毀損他人之物者，被害人得請求賠償其物因毀損
        所減少之價額，民法第196條定有明文。又請求賠償物
        被毀損所減少之價額，得以修復費用為估定標準，但以
        必要者為限，例如修理材料費以新品換舊品應予折舊（
        最高法院77年第9次民事庭會議決議參照）。上開零件
        費，自應扣除折舊。依行政院所頒固定資產耐用年數表
        及固定資產折舊率之規定，自用小客車之耐用年數為5
        年，依定率遞減法每年折舊1000分之369，另依營利事
        業所得稅查核準則第95條第6項規定「 固定資產提列折
        舊採用定率遞減法者，以1 年為計算單位，其使用期間
        未滿1 年者，按實際使用之月數相當於全年之比例計算
        之，不滿1月者，以1月計」，B車自出廠日105年12月（
        即西元2016年12月，未載日以15日計，見本院卷第35頁
        之B車行車執照），迄本件車禍發生時即109年7月1日，
        已使用3年7月，則零件扣除折舊後之修復費用估定為21
        ,409元（詳如附表之計算式）。是B車之必要修理費用
        為87,259元(計算式：工資22,650＋零件21,409＋烤漆43,
        200＝87,259）。
　　　⒊再按損害之發生或擴大，被害人與有過失者，法院得減
        輕賠償金額，或免除之，民法第217 條第1 項定有明文
        。復按法院對於賠償金額減至何程度，抑為完全免除，
        雖有裁量之自由，但應斟酌雙方原因力之強弱與過失之
        輕重定之（最高法院97年度台上字第871號判決意旨參
        照）。另按行車速度，依速限標誌或標線之規定，無速
        限標誌或標線者，行經無號誌之交岔路口，應減速慢行
        ，作隨時停車之準備，道路交通安全規則第93條第1項
        第2款。查陳逸明駕駛B車沿苗24鄉道由西往東方向行駛
        ，行經無號誌之系爭路口時，依上開規定，應減速慢行
        ，而陳逸明並未減速慢行，堪認陳逸明就系爭事故亦與
        有過失。本院審酌雙方之過失情節及原因力，認被告騎
        乘行經無號誌之路口，疏未注意車前狀況，並禮讓幹線
        道B車先行為肇事主因，而陳逸明駕駛原告承保之B車時
        ，未減速慢行，為肇事次因。是以，被告對系爭事故之
        發生應負七成之責任，陳逸明應負擔三成之責任，準此
        計算，原告得請求被告賠償之損害61,081元（計算式：
        87,259×70%＝61,081.3，元以下四捨五入）。
　四、綜上所述，被告應負擔61,081元之損害賠償責任。從而，
      原告依保險法第53條、民法第184條第1項前段、第191條
      之2規定，僅請求被告給付原告60,494元，及自民事起訴
      狀繕本送達翌日即111年2月8日（送達回證見本院卷第101
      頁）起至清償日止，按週年利率5%計算之利息，為有理由
      ，應予准許。
　五、本件係依民事訴訟法第427 條第1 項規定適用簡易程序之
      訴訟，所為被告敗訴之判決，依同法第389 條第1 項第3 
      款規定，應依職權宣告假執行。
　六、本件事證已臻明確，兩造其餘攻擊防禦方法及所提證據，
      經本院斟酌後，核與判決結果不生影響，爰不予逐一論駁
      ，併此敘明。
　七、訴訟費用負擔之依據：民事訴訟法第78條。
中　　華　　民　　國　 111　　年　　 5　　月　　31　　日
                  苗栗簡易庭　法　官　張新楣
以上正本係照原本作成。 
如對本判決上訴，須於判決送達後20日內向本院提出上訴狀（須
附繕本）。如委任律師提起上訴者，應一併繳納上訴審裁判費。
中　　華　　民　　國　　111 　年　　5 　　月　　31　　日
                              書記官  劉立晨
附表：
折舊時間           金額（元以下四捨五入）
第1年折舊值        108,588×0.369=40,069
第1年折舊後價值    108,588-40,069=68,519
第2年折舊值        68,519×0.369=25,284
第2年折舊後價值    68,519-25,284=43,235
第3年折舊值        43,235×0.369=15,954
第3年折舊後價值    43,235-15,954=27,281
第4年折舊值        27,281×0.369×(7/12)=5,872
第4年折舊後價值    27,281-5,872=21,409